【裁判字號】    99,易,1109
【裁判日期】    990729
【裁判案由】    詐欺
【裁判全文】
臺灣高雄地方法院刑事判決              99年度易字第1109號
公  訴  人  臺灣高雄地方法院檢察署檢察官
被      告  乙○○
上列被告因詐欺案件，經檢察官提起公訴（99年度偵字第5438
號），本院判決如下：
    主  文
乙○○犯詐欺取財罪，累犯，處有期徒刑肆月，如易科罰金，以
新臺幣壹仟元折算壹日。
    事  實
一、乙○○前於民國97年間，因犯竊盜案件，經本院以97年度審
    簡字第4480號判處有期徒刑2 月確定，甫於97年12年24日易
    科罰金執行完畢。詎其仍不知悔改，明知自身無支付加油費
    用之能力，竟意圖為自己不法之所有，於99年1 月17日凌晨
    1 時30分許，駕駛其向耀昌小客車租賃有限公司（下稱耀昌
    公司）所承租之車牌號碼0636-JJ 號自用小客車，至址設高
    雄縣湖內鄉○○路○ 段3 號「台灣優力加油站」，向該加油
    站員工甲○○表示欲為上開車輛添加新台幣（下同）300 元
    之92無鉛汽油，致甲○○誤信其有支付能力，而陷於錯誤，
    將價值300 元之92無鉛汽油10.3公升加入前開自用小客車之
    油箱，然乙○○於加油完畢後，即向甲○○佯稱其未帶現金
    要改刷卡給付加油費用云云，旋即趁隙駕駛上開自用小客車
    逃逸。嗣因甲○○記下前揭車輛之車號，並報警處理，而為
    警循線查悉上情。
二、案經高雄縣政府警察局湖內分局報請臺灣高雄地方法院檢察
    署檢察官偵查起訴。
    理  由
一、證據能力部分：
    按被告以外之人於審判外之言詞或書面陳述，除法律有規定
    者外，不得作為證據，刑事訴訟法第159 條第1 項定有明文
    ，此即學理上所稱之「傳聞證據排除法則」，而依上開法律
    規定，傳聞證據原則上固無證據能力，但如法律別有規定者
    ，即例外認有證據能力。又按被告以外之人於審判外之陳述
    ，雖不符同法第159 條之1 至之4之規定，而經當事人於審
    判程式同意作為證據，法院審酌該言詞陳述或書面陳述作成
    時之情況，認為適當者，亦得為證據，同法第159 條之5 第
    1 項定有明文。查本判決下列所引用之證據，均經被告、檢
    察官於本院審理中同意作為證據（見本院易字卷第33頁），
    本院審酌該等傳聞證據作成時之狀況，並無違法或不當等不
    宜作為證據之情形，依前開說明，均得作為證據。
二、訊據被告乙○○固坦承於上開時、地，確有駕駛上開車輛前
    往加油站加油，惟矢口否認有何詐欺犯行，先辯稱：當時發
    現我沒有帶信用卡，我是要回去拿錢，並要工讀生把車號記
    下，又辯稱：我是要請我老婆來刷卡，因為我等了很久，我
    老婆都沒有來，就請他記車號後離開，我沒有詐欺意圖云云
    。經查：
（一）被告於99年7 月17日凌晨1 時30分，駕駛向耀昌公司承租
      之車號0636-JJ 號小客車，至前址之「臺灣優力加油站」
      添加300 元之92無鉛汽油一情，業經證人即加油站員工甲○○、耀昌公司負責人丙○○證述甚明，並有統一發票、
      租賃契約書、車籍查詢基本資料、報案紀錄、錄影光碟各
      1 份在卷可稽，上情堪可認定。
（二）被告當日前往加油之情形，業經證人即加油站員工甲○○
      證稱：被告當時表明要加現金300 元92無鉛汽油，我幫他
      加完油後，他向我說未帶現金要改刷卡，說完立即駕車往
      南下車道逃逸等語（見偵卷第6-8 頁），被告雖否認上情
      ，辯稱：我有在現場打電話找人來付錢，等了好一陣子，
      後來因為等不到，才叫工讀生記我的車號後離開云云，惟
      參諸證人甲○○與被告素不相識，並無夙怨，衡情應無故
      為虛偽不實證詞，捏造事實誣指被告致生損人不利己之動
      機。又參諸被告於偵查中先辯稱：我有跟對方說我沒帶現
      金要改刷卡，但我發現我連卡都沒有帶出來，就跟對方說
      我要回去拿錢云云，然查被告並未辦過任何信用卡，有被
      告之財團法人金融聯合徵信中心查詢資料2 紙（見偵卷第
      33-34 頁），經檢察官告以上旨後，其復改辯稱：我好像
      是跟對方說要我太太拿她的信用卡來云云，惟被告之妻許
      麗珠亦早於96年11月16日前，其所有之信用卡均經銀行停
      卡，有許麗珠之財團法人金融聯合徵信中心查詢資料2 紙
      （見本院卷第9-10頁），而被告經本院質以上情時，竟又
      改稱：只有300 元而已，看她有沒有現金拿過來云云，是
      其供述反覆不一，所辯已無從採信，又其明知自己與妻子
      均無信用卡可使用，竟向加油站員工謊稱其要改以刷卡支
      付，隨即駕車逃逸，而未留下任何聯絡方式，足見其欲以
      上開遁詞欺騙加油站員工，取得上開汽油之不法利益之意
      圖，已昭然甚明。
（三）另被告辯稱：我在隔天10時許有將油錢300 元拿給加油站
      員工，但加油站員工已經報案云云，惟依加油站員工吳智
      偉於警詢中證稱：被告係在翌日（18日）晚間10時許，到
      加油站支付300 元，並要我們向警方銷案等語（見偵卷第
      9-10頁），是其支付300 元之正確時間係為99年1 月18
      日夜間10時，要非被告所供稱之上午10時。而被告支付油
      錢之原因，經證人即耀昌公司負責人丙○○於本院審理中
      證稱：18日當天凌晨，警察局打電話給我，說0636-JJ 號
      小客車沒有付油錢，我當天晚上就去找他，看到車子停在
      他家外面，早上再去找他，跟他講警察通知我，叫他拿
      300 元去還人家，他還跟我說不是他加的，是他朋友開去
      加的等語（見本院易字卷第31-32 頁），是被告雖欲以其
      事後付款一事，辯稱其並非無支付費用之真意，惟其於翌
      日（18日）上午，仍向丙○○謊稱其並非加油之人，且其
      係在丙○○告知伊加油站業已報警之後，方於當晚自行前
      往加油站支付油錢，顯見其嗣後前往加油站付款乃因犯後
      為圖飾卸之故，此徵之其向證人吳智偉叮囑需向警方銷案
      等語益明，堪認其自始即無支付加油費用之意思無訛。
（四）綜上所述，本件事證明確，被告上開辯詞，均屬事後卸責
      捏造之詞，不足採信，被告上開詐欺犯行，足堪認定，應
      予依法論科。
三、核被告所為，係犯刑法第339 條第1 項之詐欺取財罪。又被
    告前如事實欄一所述，甫因竊盜案件，於97年12月24日易科
    罰金執行完畢，有臺灣高等法院被告前案紀錄表（含出入監
    記錄）在卷可稽，其於5 年以內故意再犯本件有期徒刑以上
    之罪，為累犯，應依刑法第47條第1 項規定加重其刑。爰審
    酌被告前有多次竊盜、毒品前科，素行不良，有上開被告前
    案紀錄表在卷可徵，其不思自新悔過，以正當之方式獲取財
    物，竟貪圖私利，詐取他人之財物，犯後極盡飾詞狡辯之能
    事，未見悔意，惟參酌其詐得利益非鉅等一切情狀，量處如
    主文所示之刑，並諭知易科罰金之折算標準。
據上論斷，應依刑事訴訟法第299 條第1 項前段、刑法第339 條
第1 項、第47條第1 項、第41條第1 項前段，刑法施行法第1 條
之1 ，判決如主文。
本案經檢察官陳麗琇到庭執行職務。
中    華    民    國    99    年    7     月    29    日
                  刑事第一庭   審判長法  官 蔡國卿
                                     法  官 王淑惠
                                     法  官 張琬如
以上正本證明與原本無異。
如不服本判決應於收受送達後10日內向本院提出上訴書狀，並應
敘述具體理由；如未敘述上訴理由者，應於上訴期間屆滿後20日
內向本院補提理由書（均須按他造當事人之人數附繕本）「切勿
逕送上級法院」。
中    華    民    國    99    年    8     月    2     日
                                     書記官 劉甄庭
附錄法條：
中華民國刑法第339條第1項
（普通詐欺罪）
意圖為自己或第三人不法之所有，以詐術使人將本人或第三人之
物交付者，處 5 年以下有期徒刑、拘役或科或併科 1 千元以下
罰金。

司法院資訊處製作；財團法人民間司法改革基金會備份。
